【裁判字號】    98,訴,2574
【裁判日期】    990326
【裁判案由】    損害賠償
【裁判全文】
臺灣板橋地方法院民事判決              98年度訴字第2574號
原      告  中央大道公寓大廈管理委員會
法定代理人  陳麗雯
訴訟代理人  官朝永律師
被      告  許靜玄
被      告  陳儒政
            中華公寓大廈管理維護有限公司
法定代理人  吳琪銘
訴訟代理人  鄭國良
被      告  大中華保全股份有限公司
法定代理人  吳琪銘
訴訟代理人  鄭國良
上列當事人間請求損害賠償事件，經本院於民國99年3 月12日言
詞辯論終結，判決如下：
    主  文
被告許靜玄、被告陳儒政應連帶給付，或被告許靜玄、被告中華
公寓大廈管理維護有限公司應連帶給付，或被告陳儒政、被告大
中華保全股份有限公司應連帶給付原告新台幣伍佰捌拾萬陸仟貳
佰拾柒元，及被告許靜玄自民國九十九年二月十八日起；被告
陳儒政、被告中華公寓大廈管理維護有限公司、被告大中華保全
股份有限公司各自民國九十八年十二月二日起，均至清償日止，
按年息百分之五計算之利息。
原告其餘之訴駁回。
訴訟費用由被告連帶負擔。
本判決第一項於原告以新臺幣壹佰玖拾萬伍仟肆佰壹拾貳元為
被告供擔保後，得假執行；但被告中華公寓大廈管理維護有限公
司或被告大中華保全股份有限公司如以新臺幣伍佰捌拾萬陸仟貳
佰拾柒元為原告預供擔保，得免為假執行。
原告其餘假執行之聲請駁回。
    事實及理由
壹、程序方面：
    本件被告許靜玄未於言詞辯論期日到場，被告陳儒政、中華
    公寓大廈管理維護有限公司、大中華保全股份有限公司未於
    最後言詞辯論期日到場，核均無民事訴訟法第386 條所列各
    款情形，依原告之聲請，由其一造辯論而為判決。
貳、實體方面：
一、原告主張：
  (一)查被告許靜玄係被告中華公寓大廈管理維護有限公司派駐原
    告中央大道公寓大廈管理委員會之總幹事，自民國95年6 月
    起至98年5 月15日案發時止，均負責原告中央大道公寓大廈
    管理委員會之一切財務及行政事務（包括管理費之收取、各
    項費用之收取及支出、各項收支財務報表之製作等）。惟其
    每月所製作之財務報表（收支明細表）所載之管理費收入，
    與實際收取之管理費數目不符，支出部分亦有虛報之情形，
    經原告發現後即畏罪潛逃，原告乃委任會計師查核相關帳冊
    資料，發現被告許靜玄擔任總幹事期間，共侵占原告中央大
    道公寓大廈管理委員會公款計新台幣（下同）5,806,237 元
    整。
  (二)被告陳儒政為被告大中華保全股份有限公司之襄理，為該公
    司負責原告中央大道公寓大廈管理委員會之督導，對該公司
    及關係企業即被告中華公寓大廈管理維護有限公司派駐原告
    中央大道公寓大廈管理委員會總幹事及所有保全人員之業務
    （包含總幹事經手之財務及帳目之查核）有督導之責，其對
    總幹事即被告許靜玄所經管之財務應隨時查核，並嚴予監督
    ，而被告許靜玄每月所製作之財報表及收支單據，被告陳儒
    政只須稍加查核，即可發覺其所製作之財務報表均為虛偽不
    實，而有侵占公款之情事，每月實際收入之管理費與財務報
    表所載之金額有巨額之出入，而有侵占公款之情事（每月短
    少約十餘萬元），被告陳儒政對原告中央大道公寓大廈管理
    委員會每月應收之管理費若干? 經常性之支出多少? 均瞭若
    指掌，知之甚詳，深知中央大道公寓大廈管理委員會每月收
    取之管理費足敷支付經常開支，且綽綽有餘，而自被告許靜
    玄任總幹事後，管理費之收入即逐月減少，且自97年10月份
    起即有積欠被告大中華保全股份有限公司之服務費之情事（
    每月270,OOO 元），此有被告許靜玄所製之97年10月份財報
    表末端之註記可以證明，迄98年5 月案發時止己積欠被告大
    中華保全股份有限公司之服務費計達四個月共1,080,000 元
    ，被告陳儒政竟未予查核、亦未追究其原因，任令被告許靜
    玄繼續胡作非為，侵吞公款，不予舉發，以致原告受損之金
    額高達5,806,237 元，被告陳儒政違背其任務，明知而不予
    舉發，致使原告受到嚴重之損害，準此，被告陳儒政與被告
    許靜玄依民法第185 條之規定應負共同侵權行為之損害賠償
    責任。
  (三)按「數人共同不法侵害他人之權利者，連帶負損害賠償責任
    」、「受僱人因執行職務，不法侵害他人之權利者，由僱用
    人與行為人連帶負損害賠償責任」民法第185 條第1 項及第
    188 條第1 項分別著有明文，本件被告許靜玄受雇於被告中
    華公寓大廈管理維護有限公司，而被告陳儒政受雇於被告大
    中華保全股份有限公司，二人均且為被告大中華保全股份有
    限公司及中華公寓大廈管理維護有限公司所選任及監督之員
    工，徵諸上開規定，被告4 人依法自應連帶負損害賠償責任
    。
  (四)為此，依侵權行為之法律關係提起本訴，併為聲明：
  1.被告應連帶給付原告5,806,237 元，及自起訴狀繕本送達翌
    日起至清償日止，按年息5%計算之利息。
  2.原告願供擔保，請准宣告假執行。
二、被告陳儒政則為答辯聲明：原告之訴駁回。
三、被告中華公寓大廈管理維護有限公司、大中華保全股份有限
    公司則均為答辯聲明：(一)原告之訴及假執行之聲請均駁回。
    (二)如受不利判決願供擔保，請准宣告免為假執行。
四、原告主張之事實，業據提出宏遠會計師事務所98年7 月3 日
    宏會字第098070301 號函、會計師98年7 月3 日查核報告及
    建議書、短少金額彙總表、被告陳儒政之名片、原告中央大
    道公寓大廈管理委員會97年10月份財務收支報表等件影本各
    一份為證。被告則未提出任何答辯，僅被告陳儒政、中華公
    寓大廈管理維護有限公司、大中華保全股份有限公司聲明求
    為駁回原告之訴，是應認原告之主張為真實。
五、按因故意或過失，不法侵害他人之權利者，負損害賠償責任
    。數人共同不法侵害他人之權利者，連帶負損害賠償責任。
    受僱人因執行職務，不法侵害他人之權利者，由僱用人與行
    為人連帶負損害賠償責任。民法第184 條第1 項前段、第18
    5 條第1 項前段、第188 條第1 項前段，分別定有明文。本
    件被告許靜玄、陳儒政為共同侵權行為人；被告許靜玄受雇
    於被告中華公寓大廈管理維護有限公司；被告陳儒政受雇於
    被告大中華保全股份有限公司。是原告依上開法文規定，請
    求被告許靜玄、陳儒政應連帶給付，或被告許靜玄、中華公
    寓大廈管理維護有限公司應連帶給付，或被告陳儒政、大中
    華保全股份有限公司應連帶給付原告5,806,237 元，暨各自
    起訴狀繕本送達翌日（即被告許靜玄自99年2 月18日起；其
    餘被告自98年12月2 日起），均至清償日止，按年息百分之
    5 計算之利息，即無不合，應予准許。至被告許靜玄與被告
    大中華保全股份有限公司之間、被告陳儒政與被告中華公寓
    大廈管理維護有限公司之間，被告中華公寓大廈管理維護有
    限公司與被告大中華保全股份有限公司之間，則應係不真正
    連帶債務關係，如其中任1 人為給付，則另1 人於其給付金
    額之範圍內，同免給付義務。是原告請求被告4 人應連帶給
    付，於逾上開應准許部分之請求，即屬無據，應予駁回。
六、原告及被告中華公寓大廈管理維護有限公司、大中華保全股
    份有限公司皆陳明願供擔保，聲請宣告假執行及免為假執行
    ，經核原告勝訴部份均無不合，爰分別酌定相當擔保金額准
    許之。原告其餘假執行之聲請，因該部份訴之駁回而失所依
    據，應併駁回。
結論：本件原告之訴為一部有理由，一部無理由，依民事訴訟法
第385 條第1 項前段、第79條、第85第2 項、第390 條、第392
條，判決如主文。
中    華    民    國    99    年    3     月    26    日
                  民事第一庭    法  官  黃信樺
以上正本係照原本作成
如對本判決上訴，須於判決送達後20日內向本院提出上訴狀
中    華    民    國    99    年    3     月    26    日
                                書記官  李佳靜

司法院資訊處製作；財團法人民間司法改革基金會備份。
